【裁判字號】    95,訴,1632
【裁判日期】    951214
【裁判案由】    違反毒品危害防制條例
【裁判全文】
臺灣臺南地方法院刑事判決              95年度訴字第1632號
公  訴  人  臺灣臺南地方法院檢察署檢察官
被      告  乙○○
上列被告因違反毒品危害防制條例案件，經檢察官提起公訴（95
年度毒偵字第2482號），被告於準備程序中就被訴事實為有罪之
陳述，受命法官於聽取當事人之意見後，本院合議庭裁定由受命
法官獨任進行簡式審判程序，判決如下：
    主  文
乙○○施用第一級毒品，處有期徒刑柒月。
海洛因壹小包，沒收銷燬之，包裝袋壹只，沒收。
    事  實
一、乙○○前因施用毒品案件，經送觀察、勒戒後，因無繼續施
    用毒品之傾向，由台灣台南地方法院檢察署檢察官，於94年
    12月16日以94年度毒偵字第2989號為不起訴處分確定。詎乙
    ○○不知悔改，又基於反覆施用第一級毒品之犯意，於94年
    12月16日上開觀察勒戒釋放出所後五年內，自95年2月初某
    日起至95年9月22日上午11時止，在台南縣新化鎮○○路421
    號、同鎮○○街122號之1等住處，以將第一級毒品海洛因加
    水放置針筒內注射手臂方式，施用海洛因，一星期約施用一
    、二次。嗣為警於95年9月24日上午11時許，在台南縣永康
    市○○街12號前，因發現其騎乘重機車載林建宏，行跡可疑
    ，將其攔查，並扣得林建宏主動拿出彼等二人共同出資購買
    之海洛因一小包（含袋重0.30公克），且經警採驗其尿液送
    驗後，呈海洛因人體代謝物嗎啡陽性反應，而查悉上情。
二、案經台南市警察局第一分局報告台灣台南地方法院檢察署檢
    察官偵查起訴。
    理  由
一、上揭事實，業據被告乙○○迭於警詢、偵查中及本院審理時
    自白不諱，而被告於九十五年九月二十四日為警採尿送驗結
    果，呈嗎啡（海洛因人體代謝物）陽性反應，有長榮大學於
    九十五年十月十日出具之確認報告、臺南市警察局第一分局
    調查涉嫌毒品案送驗尿液及年籍對照表一份在卷為憑。至扣
    案白粉一小包（含袋重0.30公克），含第一級毒品海洛因成
    分，有臺南市警察局第一分局查獲毒品初步檢驗報告單一份
    在卷可證。被告自白核與事實相符，自堪採信。按觀察勒戒
    或強制戒治執行完畢釋放後，五年內再犯毒品危害防制條例
    第十條施用第一、二級毒品之罪者，檢察官應依法追訴，毒
    品危害防制條例第二十三條第二項，定有明文。查被告曾因
    施用毒品案件，經送觀察、勒戒後，因無繼續施用毒品之傾
    向，由台灣台南地方法院檢察署檢察官，於94年12月16日以
    94年度毒偵字第2989號為不起訴處分確定等情，有臺灣臺南
    地方法院檢察署檢察官不起訴處分書及臺灣高等法院被告前
    案紀錄表各一份附卷可稽。被告於前次觀察、勒戒執行完畢
    後五年內再犯本件施用第一級毒品之罪，事證明確，犯行洵
    堪認定。
二、論罪科刑：
  (一)按海洛因屬毒品危害防制條例第二條第二項第一款所列之第
    一級毒品。故核被告所為，係犯毒品危害防制條例第十條第
    一項之施用第一級毒品罪。被告非法持有第一級毒品海洛因
    之低度行為，為其施用之高度行為所吸收，不另論罪。
  (二)按特定犯罪行為具有反覆實施之特性，立法者於制定刑罰法
    律之初，亦已認知該種行為類型之反覆性，而有意藉由法條
    中客觀構成要件之行為要素，涵括上開具有反覆實施特性之
    數個犯罪行為，仍僅予以一次刑法之評價為已足，學理上有
    以「構成要件行為單數」稱之。施用毒品犯罪通常極易成癮
    ，一旦身染毒癮，即有於短時內密集施用之傾向，是就業已
    成癮之施用毒品者而言，如將個別施用行為在刑法上逐一評
    價並分別論處罪刑，恐係無視於該種犯罪類型反覆實施之特
    性，而有使行為人承受過度且顯不相當刑罰之疑慮，從而，
    將反覆施用毒品行為歸類學理上「構成要件行為單數」態樣
    之一種，僅應為一次犯罪構成要件之評價，顯較合理。查本
    案被告自95年2月初某日起至95年9月22日上午11時止，在台
    南縣新化鎮○○路421 號、同鎮○○街122號之1等住處，以
    將第一級毒品海洛因加水放置針筒內注射手臂方式，施用海
    洛因，一星期約施用一、二次。嗣為警於95年9月24日上午
    11時許查獲，經警採驗其尿液送驗後，呈海洛因人體代謝物
    嗎啡陽性反應，已如前述；被告於審理時復陳述其自95年6
    月22日開始前往嘉南療養院參加毒癮減害治療，經醫師診斷
    結果認係鴉片類成癮，目前以美沙冬為替代藥物，宜繼續每
    日服藥治療，有被告提出之嘉南療養院診斷證明書一紙附卷
    可參，即被告於參加毒癮減害治療過程中，仍施用海洛因，
    足見被告確已施用海洛因成癮。被告上揭所為，自應論以施
    用第一級毒品之構成要件行為單數，僅該當毒品危害防制條
    例第十條第一項之施用第一級毒品罪一次。
  (三)爰審酌被告曾經觀察、勒戒之處遇措施後，猶未能深切體認
    毒品危害己身之鉅，於出所後仍伺機再犯，嗣雖前往嘉南療
    養院參加毒癮減害治療計畫，謀求脫離毒害，惟於參加毒癮
    減害治療過程中，仍施用海洛因，足見其未有何警惕及悔意
    ，自有使其接受相當時期監禁處遇以教化性情之必要，惟被
    告於本院審理時坦承犯行，犯後態度尚可，且施用毒品固戕
    害個人健康，然未侵害他人權益，犯罪手段平和，被告之智
    識程度等一切情狀，量處如主文所示之刑。扣案含第一級毒
    品海洛因之白粉一小包，係查獲之毒品，不論屬於犯人與否
    ，應依毒品危害防制條例第十八條第一項前段之規定沒收銷
    燬之。至扣案盛裝第一級毒品海洛因之包裝袋一只，係被告
    所有並供作包裝毒品海洛因以防潮濕所用之物，應另依刑法
    第三十八條第一項第二款規定，併予諭知沒收。
據上論斷，應依刑事訴訟法第二百七十三條之一第一項、第二百
九十九條第一項前段，毒品危害防制條例第十條第一項、第十八
條第一項前段，刑法第十一條前段、第三十八條第一項第二款，
判決如主文。
本案經檢察官甲○○到庭執行職務
中    華    民    國    95    年    12    月    14    日
                  刑事第一庭    法  官  陳顯榮
以上正本證明與原本無異。
如不服本判決，應於收受送達後10日內向本院提出上訴書狀（應
附繕本）。
                                書記官  劉晴芬
中    華    民    國    95    年    12    月    14    日
附錄：本案應適用之法條
毒品危害防制條例第10條第1項：
施用第一級毒品者，處 6 月以上 5 年以下有期徒刑。


司法院資訊處製作；財團法人民間司法改革基金會備份。
